最高法院刑事判決　　　　　　一○○年度台上字第二五三五號
上　訴　人　莊秀玲
上列上訴人因偽造文書等罪案件，不服台灣高等法院中華民國九
十九年一月十四日第二審判決（九十八年度上訴字第三三○三號
，起訴案號：台灣新竹地方法院檢察署九十六年度偵字第六三七
七號，九十七年度偵字第四六二九、四六三○號），提起上訴，
本院判決如下：
    主  文
上訴駁回。
    理  由
一、偽造文書部分：
按刑事訴訟法第三百七十七條規定，上訴於第三審法院，非以判
決違背法令為理由，不得為之。是提起第三審上訴，應以原判決
違背法令為理由，係屬法定要件。如果上訴理由書狀並未依據卷
內訴訟資料，具體指摘原判決不適用何種法則或如何適用不當，
或所指摘原判決違法情事，顯與法律規定得為第三審上訴理由之
違法情形，不相適合時，均應認其上訴為不合法律上之程式，予
以駁回。又原判決究有無違法，與上訴是否以違法為理由係屬兩
事。本件原審經審理結果，認上訴人莊秀玲犯行明確，因而撤銷
第一審關於原判決事實欄一、三部分之科刑判決，改判依想像競
合犯及行為時牽連犯、連續犯之規定，從一重論處上訴人連續行
使偽造私文書，足以生損害於他人一罪之罪刑，另依想像競合犯
之規定，從一重論處上訴人行使偽造私文書，足以生損害於他人
四十八罪之罪刑。已綜核全部卷證資料，詳加斟酌論斷，敘明其
所憑之證據及認定之理由，從形式上觀察，並無違法情形存在。
另審理事實之法院，其認定被告犯罪事實所憑之證據，並不以直
接證據為限，間接證據亦包括在內，凡綜合調查所得之各種直接
及間接證據，本於推理之作用得其心證，而為事實之判斷，若與
事實無違，此項判斷即與完全憑空推測迥異，自不容任意指為違
法。原判決依憑上訴人於偵查時之自白，告訴代理人葉衍助、徐
國偉、李誠益、李卓緯、江旭之等人之指訴，證人即被害人陳秀
如之夫曾慶煒之證詞，及其他卷內證據資料，本於推理之作用予
以綜合判斷，查明確與事實相符，始資為論罪基礎。並以上開告
訴代理人於偵訊時均已指稱：無法確定係陳秀如親自申請現金卡
或信用卡等語，而陳秀如於民國九十三年六月二十六日死亡後，
上訴人仍曾於同年十月五日以陳秀如名義申請信用卡，益證上訴
人無可能得陳秀如授權，況現金卡之申請及領取未限定申請人須
親臨櫃台之方式辦理，自難遽認上訴人係徵得陳秀如同意而申請
。俱依卷存證據資料詳予指駁說明，而其取捨論斷不違背經驗法
則或論理法則，自無違法可言。上訴意旨謂：確曾經過陳秀如之
同意，始申辦現金卡及信用卡供己使用，且上開證據均不足認定
其有本件犯行，原判決僅憑證人曾慶煒之證述為論罪之唯一證據
，並以臆測擬制之詞論處罪刑，採證違法云云，顯與法律規定得
為第三審上訴理由之違法情形，不相適合。又所謂接續犯，係指
行為人之數行為於同時同地或密切接近之時地實行，侵害同一之
法益，各行為之獨立性極為薄弱，依一般社會健全觀念，在時間
差距上，難以強行分開，在刑法評價上，以視為數個舉動之接續
實行，合為包括之一行為予以評價，較為合理始足當之。本件上
訴人就原判決事實三部分之多次行使偽造私文書犯行，並非同時
、同地所為，時間、空間上均顯然可分，不具有時、空上之密接
性，與接續犯不同，原判決因認應分論併罰，於法並無不合。上
訴意旨執此指摘原判決對此部分未依接續犯論處罪刑，有適用法
則不當之違法云云，亦難認係合法之第三審上訴理由。至其餘上
訴意旨，對原判決究竟如何違背法令，未依卷內訴訟資料為具體
之表明，徒憑己意，就屬原審採證認事職權之適法行使，及原判
決已經調查說明事項，任意指摘為違法，或重為單純事實上之爭
辯，均不足據以辨認原判決已具備違背法令之形式要件。而原判
決認上訴人上開行使偽造私文書犯行因想像競合或牽連犯詐欺罪
部分，因得上訴之行使偽造私文書罪部分上訴既不合法，則上開
不得上訴第三審之輕罪部分，自無從依審判不可分原則，併為實
體上之審判。綜上所述，應認本件上訴關於偽造文書部分不合法
律上之程式，予以駁回。
二、詐欺部分：
按刑事訴訟法第三百七十六條所列各罪之案件，經第二審判決者
，不得上訴於第三審法院，為該法條所明定。本件上訴人詐欺部
分，原判決維持第一審判決依刑法第三百三十九條之二第一項規
定論處上訴人利用自動付款設備詐取財物一罪之罪刑及依同法第
三百三十九條第一項論處上訴人詐欺取財罪三罪之罪刑，駁回上
訴人此等部分在第二審之上訴。因上開犯罪分別屬刑事訴訟法第
三百七十六條第一款及第四款之案件。依首開說明，此等部分既
經第二審判決，自不得上訴於第三審法院，上訴人對之猶提起上
訴，顯為法所不許，應併予駁回。
據上論結，應依刑事訴訟法第三百九十五條前段，判決如主文。
中    華    民    國  一○○  年    五    月   十二   日
                      最高法院刑事第二庭
                          審判長法官  張  淳  淙  
                                法官  劉  介  民  
                                法官  蔡  彩  貞  
                                法官  陳  世  雄  
                                法官  李  嘉  興  
本件正本證明與原本無異
                                      書  記  官  
中    華    民    國  一○○  年    五    月   十六   日
                                                      Ｑ